臺北高等行政法院判決　　　　　　　　　　　　　　九十一年度訴字第四九○五號
　　　　　　　　　　　　　　　.
　　原　　　告　工信工程股份有限公司
　　代　表　人　甲○○
　　訴訟代理人　賈國棟（會計師）
　　　　　　　　丙○○
　　被　　　告　台北市稅捐稽徵處
　　代　表　人　乙○○處長）.
　　訴訟代理人　丁○○
右當事人間因印花稅事件，原告不服財政部中華民國九十一年九月三十日台財訴字第
○九一一三五五八四三號再訴願決定，提起行政訴訟。本院判決如左：
　　主  文
原告之訴駁回。
訴訟費用由原告負擔。
　　事  實
一、事實概要：
    原告於民國（下同）八十五年十一月二十六日因另案經法務部調查局花蓮縣調查
    站（下稱花蓮縣調站）搜索，被查獲其與他公司所簽工程合約計有六十七本未依
    規定貼用印花稅票，經移送被告處分，嗣由被告審理後，以其中自八十一年八月
    至八十五年十月間所書立工程合約書等四十份金額計新台幣（下同）二、三五二
    、九五六、九○八元（不含稅），未依規定貼用印花稅票，且未逾核課期限，乃
    核定補徵原告所漏印花稅額一、二六八、八五五元，並按其所漏貼印花稅額處七
    倍之罰鍰計八、八八一、九○○元（計至百元為止）。原告不服，申經復查結果
    ，未獲變更，提起訴願，經台北市政府八十七年四月二十九日府訴字第八六○九
    九六九二○一號訴願決定，將原處分撤銷，由原處分機關另為處分。經被告以八
    十七年五月二十七日北市稽法乙字第八七一二六○二三○○號重為復查決定：「
    維持原核定補徵稅額及罰鍰處分。」原告仍不服，提起訴願、再訴願，遞遭駁回
    ，遂向本院提起行政訴訟。
二、兩造聲明：
　(一)原告聲明求為判決：
    1.再訴願、訴願決定及原處分均撤銷。
    2.訴訟費用由被告負擔。
　(二)被告聲明求為判決：
    原告之訴駁回，訴訟費用由原告負擔。
三、兩造之爭點：
    原告持有為花蓮縣調查站查獲之工程合約，其上蓋有「正本」字樣，其中部分貼
    有印花稅票，部分則未貼用印花稅票，原告公司負責人及其總經理在該調查站均
    自承其未貼用印花稅票，被告據以補徵印花稅及罰鍰，是否違法？
　(一)原告主張之理由：
    1.按印花稅法第六條第五款：「左列各種憑證免納印花稅：．．．五、各種憑證
      之正本已貼用印花稅票者，其副本或抄本。」、印花稅法施行細則第七條：「
      本法第六條第五款所稱副本或抄本，應以其內容與已貼印花稅票之正本完全相
      符者為限。」、印花稅檢查規則第五條：「印花稅之檢查，．．．應在受檢查
      對象之所在地，就指定應檢查之憑證，請受檢查對象逐一提示，予以檢查．．
      ．」。
    2.系爭案件證物取得地點非公司登記及實際營業地址：
      系爭案件證物查扣之地點係「台北市○○○路一八一巷五十六弄十六、十八號
      十二樓」而非原告系爭年度之登記及營業地址（按正確登記地址為台北市○○
      路○段一○二巷一號）。經查遭查扣之工程合約係原告因擬申請加入國際標準
      組織，即ＩＳＯ九○○二認證程序參考用之副本，此借用行為與工程承攬業務
      毫無關係，自無所謂交付使用之情事。
    3.調查局沒入之合約蓋有正本字樣顯屬錯誤：
      被告指稱「原告對扣押之系爭合約為何有正本字樣，並未提出合理可採之說明
      」。原告已一再於復查、訴願及再訴願申請書中陳明查扣之合約為副本，惟封
      面蓋有正本字樣，係工作人員習慣性將正副本均加上印章所致。
    4.被告未依台北市政府八十七年四月二十九日府訴字第八六○九九六九二○一號
      訴願決定重新調查：
      自八十七年四月二十九日訴願決定日迄八十七年五月二十七日重為復查決定日
      止，原告從未見被告行文調閱及親自驗證工程合約正本及各項證據，以執行訴
      願決定囑原告應有說明及舉證予以查明論駁之責任，而仍僅就其自始所持有之
      唯一調查筆錄證據作出與八十六年十月十六日原處分相同之決定，難謂已盡調
      查之責任。被告重為復查決定之依據，仍為調查局原始移送之工程合約「副本
      」，而未依印花稅法施行細則第十四條第二項：「主管徵收機關接到前項舉發
      時，應即派員前往檢查」之規定辦理，被告違反印稅檢查規則之規定。
    5.系爭工程合約書立期間，原告確有購買印花稅票並貼用於工程合約之事實：
      原告於書立系爭工程合約期間，即八十一年度至八十五年度，確實曾分別向合
      作金庫、信用合作社、農會及郵局購買總計三、七六○、○○○元之印花稅票
      ，此購買稅票金額除遠遠超過系爭工程合約所耗用之一、二六八、八五三元外
      ，並陸續貼用於其他依法必須貼用印花稅票之各式工程合約。被告忽略此項事
      實，強行指摘原告未曾貼用印花稅票，實在有失公平。
    6.綜上所述，被告未依印花稅檢查規則，仍未依台北市政府訴願決定重新調查，
      堅持依照調查局移交之合約「副本」指稱原告漏貼印花實屬不當，請判決如原
      告訴之聲明云云。
　(二)被告主張之理由：
    1.按印花稅法第五條第三款、第四款規定：「印花稅以左列憑證為課徵範圍：三
      、買賣動產契據：指買賣動產所立之契據。四、承攬契據：指一方為他方完成
      一定工作之契據；如承包各種工程契約．．．等屬之。」第七條第三款、第五
      款規定：「印花稅稅率或稅額如左：三、承攬契據：每件按金額千分之一，由
      立約或立據人貼印花稅票。五、買賣動產契據：每件稅額四元，由立約或立據
      人貼印花稅票。」第八條第一項規定：「應納印花稅之憑證，於書立後交付或
      使用時，應貼足印花稅票；其稅額巨大不便貼用印花稅票者，得請由稽徵機關
      開給繳款書繳納之。」第十二條規定：「同一憑證須備具二份以上，由雙方或
      各方關係人各執一份者，應於每份各別貼用印花稅票；同一憑證之副本或抄本
      視同正本使用者，仍應貼用印花稅票。」第二十二條規定：「違反本法之憑證
      ，任何人得向主管徵收機關舉發之。」第二十三條第一項規定：「違反第八條
      第一項或第十二條至第二十條之規定，不貼印花稅票或貼用不足稅額者，除補
      貼印花稅票外，按漏貼稅額處五倍至十五倍罰鍰。」
    2.卷查原告之違章事實，有原告之實際負責人潘俊榮及總經理甲○○八十五年十
      二月十日及同年十一月二十八日分別於花蓮縣調查站及法務部調查局北部地區
      機動工作組（下稱調查局北機組）製作之調查筆錄、花蓮縣調查站八十六年三
      月十二日華廉（專）八六○九二五號函各乙份及相關扣押證物（即獲案之工
      程合約書四十份）等資料可稽，違章事證明確，洵堪認定。至原告訴稱該等扣
      押之證物係花蓮縣調查站於非原告之營業所在地取得，而該等證物均為原告申
      請ＩＳＯ九○○二作業程序時參考用之工程合約「副本」乙節，惟查系爭違章
      證物係經原告之副總經理甲○○八十五年十一月二十八日於調查局北機組啟封
      認證。又查相關扣押物編號：○○三之二、○○三之八、○○三之十、○○三
      之十二、○○三之十三、○○三之十四、○○三之十六、○○三之十八至二十
      五、○○三之二十八至三十一、○○三之三十四、○○三之三十七至四十、○
      ○三之四十二至四十七、○○三之四十九至五十九、○○三之六十三至六十七
      號等工程合約封面蓋有「正本」字樣之方形戳章，且經訂約雙方蓋章認證，足
      證該等合約為正本無訛，自應依印花稅法第十二條規定貼用印花稅票。原告雖
      堅持系爭工程合約為與工程承攬業務無關之副本，惟尚乏有力之證據以實其說
      ，仍不足以對其作有利之認定；且其對獲案之系爭合約為何蓋用「正本」字樣
      ，亦未提出合理可採之說明。本案經再審酌前開原告公司實際負責人潘俊榮及
      總經理甲○○之調查筆錄載明：「．．．問：前所提示扣押物編號００３之２
      至６８，共計六十六冊合約，有無依印花稅法規定貼用印花稅票．．．答：沒
      有，因為工信工程人員的疏忽，致未貼用印花稅票，亦未向稅捐稽徵機關申請
      繳納印花稅．．．」「．．．問：（提示扣押物編號００３之１至６８，共計
      六十八冊工程合約正本）這些工程合約正本有無依法貼用印花稅票或向稅捐稽
      徵機關繳納印花稅？答：（經檢視後作答）除了編號００３之１的工程合約正
      本．．．外，其餘六十七冊均未依法貼用印花稅票或向稅捐機繳納印花稅．．
      ．」等語，堪認原告未依規定貼用印花稅票之事實。
    3.綜上所述，原核定補徵原告印花稅，並按其漏貼印花稅額處以七倍罰鍰，並無
      不合，訴願及再訴願決定遞予維持，亦無違誤，請判決駁回原告之訴等語。
　　理  由
一、本件被告以原告於八十五年十一月二十六日，因另案為花蓮縣調站搜索，被查獲
    其與他公司所簽工程合約計有六十七份，未依規定貼用印花稅票，經移送被告處
    分，嗣由被告審理後，以其中自八十一年八月至八十五年十月間所書立工程合約
    書等四十份（詳如附表所載），金額計新台幣（下同）二、三五二、九五六、九
    ○八元（不含稅），未依規定貼用印花稅票，且未逾核課期限，乃核定補徵原告
    所漏印花稅額一、二六八、八五五元，並按其所漏貼印花稅額處七倍之罰鍰計八
    、八八一、九○○元（計至百元為止）。
二、原告不服，主張略謂：(一)原告公司法定登記及實際營業所在地為台北市○○路○
    段一○二巷一號，該址為依法備置所有納稅憑證及會計帳簿之所在地。調查局人
    員搜索取得扣押工程合約書之地址為台北市○○○路○段一八一巷五十六弄十六
    、十八號十二樓。與帳簿及工程合約正本保存地址完全不符。該等遭扣押之工程
    合約係印花稅法第六條第五款免納印花稅之憑證。(二)調查局搜索過程並未要求原
    告到場說明及確認該證物為正本與否，或要求提示各工程合約之正本，被告亦未
    深入查訪，更未於復查階段查明此一事實，乃逕以副本遽而認定漏貼印花稅票之
    違章事實，有失公允。(三)證物係屬印花稅法第六條第五款免納印花稅之憑證：遭
    調查局人員扣押之工程合約均為依印花稅法第六條第五款規定免納印花稅憑證，
    不應取為對原告重罰之根據。(四)調查筆錄未臻完整，有違證據原則：違章證據調
    查筆錄製作人潘俊榮及甲○○係分別任職原告公司之董事長及總經理，負責全公
    司之營運方針及重大事項，平素不過問簽訂工程合約及貼立印花稅票之細節問題
    ，調查人員指定該二人辨認遭扣押之證物係屬正本或副本或抄本以製成之筆錄，
    有欠恰當。(五)系爭遭扣押之工程合約係印花稅法第六條第五款免納印花稅之憑證
    ，該副本之置於被搜索地址，乃係借予關係人企業，為擬申請加入國際標準組織
    ，即ＩＳＯ九○○二認證程序參考之用。(六)參考台北市政府八十五年九月二十五
    日府訴字第八五○四七四七一號訴願決定書內載傅祖聲委員不同意見書：「．．
    ．惟印花稅之檢查程序既有印花稅檢查規則加以特別規定，而與一般稅捐稽徵程
    序有異，則原處分機關於通知受檢時即應表明為印花稅檢查，方足與一般稽徵程
    序區別。(七)本件被告未依訴願決定內容進行必要之查證：自八十七年四月二十九
    日訴願決定日迄八十七年五月二十七日重為復查決定日止，原告從未見被告行文
    調閱及親自驗證工程合約正本及各項證據，以貫徹訴願決定交囑應就原告之說明
    及舉證予以查明論駁之責任，而仍僅就其自始所持有之唯一調查筆錄證據作出與
    八十六年十月十六日相同之決定，難謂已盡調查之能事。(八)被告重行查明所為復
    查決定之依據仍為花蓮縣調查站所移送之工程合約副本，而未依印花稅法施行細
    則第十四條第二項：「主管徵收機關接到前項舉發時，應即派員前往檢查。」之
    規定辦理。(九)系爭工程合約書立期間，訴願人確實有購買印花稅票並貼用於工程
    合約之事實：經查原告於書立系爭工程合約之期間，即八十一年度至八十五年度
    ，確實曾分別向合作金庫、信用合作社、農會及郵局購買總計三、七六○、○○
    ○元之印花稅票，此購置金額除遠逾系爭工程合約所須貼立之一、二六八、八五
    三元外，並陸續貼用於其他依法必須貼用印花稅票之各式工程合約。被告忽略此
    項事實，無端指摘原告未曾貼用印花稅票。因此被告仍屬違反印花稅檢查規則之
    規定。原處分程序既屬有瑕疵，則本件原處分應予撤銷，由原處分機關另為處分
    ，始為妥適」云云。
三、按「印花稅以左列憑證為課徵範圍：一、．．．三、買賣動產契據：指買賣動產
    所立之契據。四、承攬契據：指一方為他方完成一定工作之契據；如承包各種工
    程契約．．．等屬之。」「印花稅稅率或稅額如左：三、承攬契據：每件按金額
    千分之一，由立約或立據人貼印花稅票。五、買賣動產契據：每件稅額四元，由
    立約或立據人貼印花稅票。」「應納印花稅之憑證，於書立後交付或使用時，應
    貼足印花稅票；其稅額巨大不便貼用印花稅票者，得請由稅捐稽徵機關開給繳款
    書繳納之。」「同一憑證須備具二份以上，由雙方或各方關係人各執一份者，應
    於每份各別貼用印花稅票；同一憑證之副本或抄本視同正本使用者，仍應貼用印
    花稅票。」「違反本法之憑證，任何人得向主管徵收機關舉發之。」「違反第八
    條第一項或第十二條至第二十條之規定，不貼印花稅票或貼用不足稅額者，除補
    貼印花稅票外，按漏貼稅額處五倍至十五倍罰鍰。」分別為印花稅法第五條第三
    款、第四款、第七條第三款、第五款、第八條第一項、第十二條、第二十二條及
    第二十三條第一項所明定。本件原告右揭違章事實，有花蓮縣調站八十六年三月
    十二日華廉（專）八六○九二五號函影本各乙份及相關扣押證物（即獲案之工
    程合約書四十份）等附案可稽，且原告公司負責人潘俊榮及總經理甲○○分別於
    八十五年十二月十日及同年十一月二十八日在花蓮縣調查站及調查局北機組所作
    調查筆錄，均坦承花蓮縣調查站扣押之證物即工程合約正本，共計六十八份，除
    其中一份貼有印花稅票外，其餘六十七份均未貼用印花稅票向稅捐機關繳納印花
    稅，有調查筆錄附在原處分卷可按，原告雖主張潘俊榮及甲○○係分別擔任原告
    公司董事長及總經理，負責公司營運大政方針，未管契約貼用印花稅票等事，故
    不知其契約另有正本貼有印花稅票云云。惟查花蓮縣調查站扣押後函送被告之違
    章證物，其中扣押物編號003-2、003-8、003-10、003-12、003-13、003-14、00
    3-16、003-18至25、003-28至31、003-34、003-37至40、003-42至47、003-49至
    59、003-63至67號等工程合約書均為原告所持有，每本工程合約書之封面均蓋有
    「正本」字樣之方形戳章，且經訂約雙方蓋章認證，經調查局人員查證結果，共
    有六十七冊未貼用印花稅票（另有一部分已貼有印花稅票），而移送被告。原告
    雖謂系爭工程合約係與工程承攬業務無關之副本，惟尚乏有力之證據以實其說，
    不足以對其作有利之認定；且其對獲案之系爭合約為何蓋有「正本」字樣，並未
    提出合理可採之說明。況原告公司總經理甲○○及該公司負責人潘俊榮在調查局
    花蓮調查站應訊時，均自承系爭工程合約，因工信工程人員的疏忽，致未貼用印
    花稅票，亦未向稅捐稽徵機關申請繳納印花稅等語，原告雖謂其公司負責人及總
    經理，僅負責公司之營運大計，不管印花稅事項云云，然查原告公司之總經理甲
    ○○於八十五年十一月二十八日至調查局北機組應訊時，該組人員已曾提示扣案
    證物即查獲之工程合約，令其辨認並問原告公司之合約有無貼用印花稅票，渠答
    稱除編號○○三之一之工程合約貼有印花稅票外，其餘六十七冊均未貼用印花稅
    票。至同年十二月十日花蓮縣調站，始再約談原告公司之實際負責人潘俊榮，令
    其辨認扣案證物，問原告公司之合約有無貼用印花稅票，渠亦答稱因工程人員之
    疏失未貼用印花稅票，此有各該筆錄附在原處分卷可稽。按調查局人員約談甲○
    ○與約談潘俊榮之日期相距十二日，調查局人員前訊問甲○○有關工程合約有無
    貼用印花稅票之事，甲○○身為原告公司之總經理，返回原告公司後，不可能不
    予查證，則潘俊榮於十二天後，再至花蓮縣調站應訊，自不可能係未經查證，而
    信口回答，原告此項主張顯係推託之詞，不足採信。查印花稅法第二十二條規定
    ：「違反本法之憑證，任何人得向主管徵收機關舉發之。」原告書立工程合約書
    既未依規定貼用印花稅票，其經花蓮縣調查站查獲，則被告據其舉發予以處罰，
    揆諸上開規定，並無不當。至印花稅檢查規則係稽徵機關執行印花稅平時及重點
    檢查之規範，而印花稅並非必需經過檢查程序，始可據以為違章之認定並裁處，
    是原告所訴核無足採，本件經被告檢視花蓮縣調查站查扣原告所有未貼用印花稅
    票之六十七冊工程合約，其中已有部分逾核課期限，原處分乃就未貼用印花稅票
    ，且未逾核課期限之四十冊，統計其金額計二、三五二、九五六、九○八元，乃
    核定補徵原告所漏印花稅額一、二六八、八五五元，並按其所漏貼印花稅額處七
    倍之罰鍰計八、八八一、九○○元，於法並無不合，訴願決定予以維持，亦稱妥
    適。原告徒執前詞，訴請撤銷，為無理由，應予駁回。
四、兩造其餘攻擊防禦方法均與本件判決結果不生影響，故不逐一論述，併此敘明。
據上論結，本件原告之訴為無理由，爰依行政訴訟法第九十八條第三項前段，判決如
主文。
中　　華　　民　　國　　九十三　　　年　　　三　　　　月　　　十六　　  日
                     臺 北 高 等 行 政 法 院   第 七 庭
                                           審 判 長 法  官　鄭小康
                                                    法  官  黃秋鴻
                                                    法  官  林金本
右為正本係照原本作成。
如不服本判決，應於送達後二十日內，向本院提出上訴狀並表明上訴理由，如於本判
決宣示後送達前提起上訴者，應於判決送達後二十日內補提上訴理由書（須按他造人
數附繕本）。
中　　華　　民　　國　　九十三　　　年　　　三　　　　月　　　十六　　  日
　　　　　　　　　　　　　　　　　　　　            書記官　簡信滇
